【裁判字號】    99,易,255
【裁判日期】    990823
【裁判案由】    違反家庭暴力防治法
【裁判全文】
臺灣臺東地方法院刑事判決              99年度易緝字第14號
公  訴  人  臺灣臺東地方法院檢察署檢察官
被      告  甲○○
上列被告因違反家庭暴力防治法案件，經檢察官提起公訴（98年
度偵字第1392號、98年度偵字第1411號、98年度偵字第2074號）
及追加起訴（99年度偵緝字第133 號），被告於準備程序中均為
有罪之陳述，本院合議庭裁定由受命法官獨任以簡式審判程序進
行審理，判決如下：
    主  文
甲○○犯違反保護令罪，共肆罪，各處拘役參拾日，如易科罰金
，均以新臺幣壹仟元折算壹日。應執行拘役壹佰日，如易科罰金
，以新臺幣壹仟元折算壹日。
    犯罪事實
一、甲○○與李維君為前配偶關係，具有家庭暴力防治法第3 條
    第1 款所定義之家庭成員關係。甲○○前經本院於民國98年
    2 月13日以98年度家護字第7 號民事通常保護令，裁定甲○
    ○不得對於李維君實施身體或精神上不法侵害之行為或為騷
    擾、跟蹤行為，並應遠離李維君之工作場所（地址：臺東縣
    臺東市○○路○ 段555 號）、娘家（地址：臺東縣臺東市○
    ○路41巷3 號）、居所（地址：臺東縣臺東市○○○路1097
    號之109 房）至少30公尺，有效期間為1 年。詎甲○○明知
    上情，竟先後為下列犯行：
（一）於98年6 月13日晚上某時許，基於違反保護令、恐嚇之犯
      意，撥打李維君娘家電話後，向接電話之李維君父親李
      國恫稱：「我不想活了，我要殺你女兒」等語，復經李
      國轉告李維君，以此加害生命之事恐嚇李國、李維君，
      致李國、李維君心生畏懼（起訴書漏載李國），致生
      危害於安全，復造成李維君精神上不法之侵害，而違反上
      開保護令。
（二）於98年7 月21日起至同年10月5 日止，以密集撥打李維君
      行動電話、家中及工作場所電話，並傳送「你當出（初）
      跟我講說你賣給機車店，現在會賣給你客兄騎，順便人也
      被騎，你真是不要臉」等內容簡訊之方式，騷擾李維君，
      而違反上開通常保護令。
二、甲○○明知本院於99年2 月11日以99年度家護聲字第6 號民
    事裁定，延長上開民事通常保護令1 年，並令甲○○應遠離
    李維君工作場所、娘家及居所至少60公尺，竟又基於違反保
    護令、恐嚇之犯意，於99年3 月3 日上午9 時許，撥打電話
    至李維君之工作場所，向李維君恫稱：「要放火燒妳娘家」
    、「要去大陸買槍枝殺妳全家」、「想死也要找人陪他一起
    死」等語，以此加害生命之事恐嚇李維君，致李維君心生畏
    懼，致生損害於安全，復造成精神上不法之侵害，而違反上
    開保護令。
三、甲○○明知本院於96年11月19日以96年度家護字第143 號民
    事通常保護令裁定，命其應完成下列處遇計劃：心理輔導（
    內容：認知行為輔導治療）12週，每週至少1 小時，並應於
    96年12月10日前向轄區警察局之家庭暴力防治官報到，接受
    處遇計劃之安排，竟又基於違反保護令之犯意，未參加臺東
    榮民醫院臺東分院所安排之認知治療處遇計畫，而違反上開
    保護令。
四、案經臺東縣衛生局通報、李維君訴由臺東縣警察局臺東分局
    報請臺灣臺東地方法院檢察署檢察官偵查起訴。
    理  由
壹、程序事項
    本件被告甲○○所犯者非為死刑、無期徒刑、最輕本刑為3
    年以上有期徒刑之罪或高等法院管轄第一審案件，其於準備
    程序進行中，先就被訴事實為有罪之陳述，經法官告知其簡
    式審判程序之旨，並聽取公訴人、被告之意見後，本院爰依
    刑事訴訟法第273 條之1 第1 項之規定，裁定由受命法官獨
    任以簡式審判程序進行審理。
貳、實體事項
一、上揭犯罪事實業據被告甲○○坦承不諱，核與證人即告訴人
    李維君、證人李國於警詢及偵查中所證述情節相符，復有
    中華電信股份有限公司通話明細表、手機簡訊照片、本院96
    年度暫家護字第41號民事暫時保護令、96年度家護字第143
    號民事通常保護令、98年度家護字第7 號民事通常保護令、
    99年度家護聲字第6 號民事裁定、96年11月19日東院和民字
    第96家護143 字第0960041759號函、臺東縣衛生署98年6 月
    3 日東衛醫字第0980007889號函、戶籍資料等在卷可稽，足
    認被告之自白與事實相符，應可採信。本案事證明確，被告
    犯行堪可認定，應依法論科。
二、論罪科刑
（一）按家庭暴力防治法所稱之家庭暴力，係指家庭成員間實施
      身體或精神上不法侵害之行為；而所謂之騷擾者，則指任
      何打擾、警告、嘲弄或辱罵他人之言語、動作或製造使人
      心生畏怖情境之行為，家庭暴力防治法第2 條第1 項、第
      3 項，分別定有明文。觀諸上開條文將言語之騷擾行為與
      精神上之不法侵害行為並列，足徵二者並非同一，故所謂
      之精神上不法侵害，解釋上應不包括言語騷擾在內。是核
      被告就犯罪事實一（一）、二所為，均係犯家庭暴力防治
      法第61條第1 款之違反保護令罪及刑法第305 條之恐嚇危
      害安全罪；其就犯罪事實一（二）所為，係犯家庭暴力防
      治法第61條第2 款之違反保護令罪；其就犯罪事實三所為
      ，則係犯家庭暴力防治法第61條第5 款之違反保護令罪。
（二）又查被告就犯罪事實一（二）部分，係於密切接近之時、
      地實施騷擾行為，侵害同一之法益，各行為之獨立性極為
      薄弱，依一般社會健全觀念，在時間差距上，難以強行分
      開，在刑法評價上，以視為數個舉動之接續施行，合為包
      括之一行為予以評價，較為合理，應屬接續犯，而為包括
      之一罪（最高法院86年臺上字第3295號判例參照）。
（三）另被告就犯罪事實一（一）所為，係以一行為恐嚇李國
      及李維君，又同時觸犯家庭暴力防治法第61條第1 款之違
      反保護令罪及刑法第305 條之恐嚇危害安全罪；就犯罪事
      實二所為，亦係同時觸犯家庭暴力防治法第61條第1 款之
      違反保護令罪及刑法第305 條之恐嚇危害安全罪，均應依
      刑法第55條之規定，從一重之家庭暴力防治法第61條第1
      款違反保護令罪處斷。被告所犯上開4 罪，犯意各別、行
      為互殊，應予分論併罰。
（四）爰審酌被告明知本院已核發保護令，竟一再違反保護令之
      規定，顯然目無法紀，難以自律，本應予以嚴懲；惟慮及
      告訴人李維君現因生病無法工作，甲○○不僅照顧告訴人
      ，並承諾支付告訴人及其等小孩之生活費用，告訴人亦表
      明願意原諒被告，並請求本院從輕量刑之語，有本院公務
      電話紀錄1 份附卷可稽（參見本院卷第31頁）；兼衡其智
      識程度、犯罪之方法、犯後坦承全部犯行之態度、告訴人
      所受損害等一切情狀，分別量處如主文所示之刑，併諭知
      易科罰金之折算標準，復定其應執行之刑。
據上論斷，依刑事訴訟法第273 條之1 第1 項、第299 條第1 項
前段，家庭暴力防治法第61條第1 款、第2 款、第5 款，刑法第
305 條、第55條、第51條第5 款、第41條第1 項前段，刑法施行
法第1 條之1 ，判決如主文。
本案經檢察官乙○○到庭執行職務。
中    華    民    國     99    年    8    月    23    日
                  刑事第一庭   法  官  李俊彬
以上正本證明與原本無異。
如不服本判決應於收受送達後10日內向本院提出上訴書狀，並應
敘述具體理由；其未敘述上訴理由者，應於上訴期間屆滿後20日
內向本院補提理由書（均須按他造當事人之人數附繕本）。「切
勿逕送上級法院」。告訴人或被害人對於本判決如有不服，請書
具不服之理由狀，請求檢察官上訴者，其上訴期間之計算係以檢
察官收受判決正本之日期為準。
                               書記官  陳昭穎
中    華    民    國    99    年    8     月    23    日
附錄本案論罪科刑法條：
刑法第305 條
以加害生命、身體、自由、名譽、財產之事，恐嚇他人致生危害
於安全者，處2 年以下有期徒刑、拘役或3 百元以下罰金。
家庭暴力防治法第61條
違反法院依第14條第1 項、第16條第3 項所為之下列裁定者，為
本法所稱違反保護令罪，處3 年以下有期徒刑、拘役或科或併科
新臺幣10萬元以下罰金：
一、禁止實施家庭暴力。
二、禁止騷擾、接觸、跟蹤、通話、通信或其他非必要之聯絡行
    為。
三、遷出住居所。
四、遠離住居所、工作場所、學校或其他特定場所。
五、完成加害人處遇計畫。

司法院資訊處製作；財團法人民間司法改革基金會備份。
